臺灣基隆地方法院民事裁定　　　　　　 100年度事聲字第56號
異　議　人　曾紀生
即　債權人
相　對　人　陳元娥
即　債務人
上列當事人間清償債務強制執行事件，異議人對於民國100年7月
13日本院民事執行處司法事務官所為駁回異議人強制執行聲請之
裁定提出異議，本院裁定如下：
    主  文
原裁定廢棄。
    理  由
一、按強制執行事件，由法官或司法事務官命書記官督同執達員
    辦理之。本法所規定由法官辦理之事項，除拘提、管收外，
    均得由司法事務官辦理之。強制執行法第 3條及法院組織法
    第17條之2第1項第 2款分別定有明文。又當事人或利害關係
    人，對於執行法院強制執行之命令，或對於執行法官、書記
    官、執達員實施強制執行之方法，強制執行時應遵守之程序
    ，或其他侵害利益之情事，得於強制執行程序終結前，為聲
    請或聲明異議；前項聲請或聲明異議，由執行法院裁定之。
    亦為強制執行法第12條第1項、第2項所明定。次按司法事務
    官處理事件所為之處分，與法院所為者有同一之效力。當事
    人對於司法事務官處理事件所為之終局處分，得於處分送達
    後10日之不變期間內，以書狀向司法事務官提出異議。司法
    事務官認前項異議有理由時，應另為適當之處分；認異議為
    無理由者，應送請法院裁定之。法院認第一項之異議為有理
    由時，應為適當之裁定；認異議為無理由者，應以裁定駁回
    之。民事訴訟法第240條之3及第240條之4亦分別定有明文。
    本件異議人對於本院民事執行處司法事務官於民國100年7月
    13日駁回其強制執行聲請之裁定不服而提出異議，司法事務
    官認其異議無理由而送請本院為裁定，經核與上開條文規定
    及意旨相符，先予敘明。
二、異議意旨略以：本院民事執行處一再通知異議人補正，然異
    議人於收受補正通知後，均已依其要求補正，自應繼續強制
    執行，為此提出異議，請求廢棄原裁定等語。
三、按債權人於執行程序中應為一定必要之行為，無正當理由而
    不為，經執行法院再定期限命為該行為，無正當理由逾期仍
    不為，致強制執行程序不能進行時，執行法院得以裁定駁回
    其強制執行之聲請，並於裁定確定後，撤銷已為之執行處分
    ，強制執行法第28條之1第1款固定有明文，其立法意旨在於
    為免因債權人不為一定之必要行為或預納一定必要之費用，
    致案件停滯懸而不結，法院遲延案件日增，並防止長期凍結
    債務人財產之弊端，故課予債權人一定之協力義務，增列失
    權效果之規定，因此本條文之適用須以因債權人未盡協力義
    務致強制執行程序不能進行為限，否則執行法院無從駁回債
    權人強制執行之聲請。
四、另按執行法院應於開始強制執行前，依職權調查強制執行是
    否具備法定要件，調查時如認有必要，得傳訊當事人（參強
    制執行法第 9條），須欠缺強制執行之法定要件，始得裁定
    駁回強制執行之聲請。又強制執行應依執行名義為之，關於
    強制執行事項及範圍發生疑義，執行法院應調閱卷宗（參強
    制執行法第 8條）。因此關於強制執行之法定要件、強制執
    行事項及範圍之調查，應屬執行法院職權調查之事項，依強
    制執行法第19條第 1項規定，執行法院固得命債權人協助查
    報，倘債權人查報不完全或不為查報，執行法院本得依職權
    請調閱卷宗查明，如調閱卷宗後，仍有疑義須予澄清時，自
    可傳訊當事人調查，不因債權人未協助查報致強制執行程序
    無法進行，自不得依強制執行法第28條之1第1款規定，裁定
    駁回債權人強制執行之聲請。
五、經查，異議人提出臺灣臺北地方法院北院瑞84民執辛1642字
    第 28827號債權憑證，並依該債權憑證所載執行名義內容：
    「債務人應於本命令送達後二十日之不變期間內，向債權人
    給付新台幣壹佰伍拾萬元，及自民國八十二年十二月二十六
    日起至清償日止，按年息百分之二十計算之利息，並賠償督
    促程序費用。」，聲請強制執行相對人之財產，因上開債權
    憑證載有多次執行受償情形，該債權憑證所載執行名義內容
    之金額、利息起算日應有所變更，本院民事執行處先於 100
    年6月8日通知異議人陳報受償情形並具狀更正請求金額及利
    息起算日，異議人於同年月16日提出債權金額計算書，列出
    歷次執行案號，本院民事執行處再於100年6月16日及6月29
    日分別通知異議人具狀更正請求金額及利息起算日，異議人
    雖於同年6月27日、7月11日提出補正狀，然請求金額及利息
    起算日並未變更，經本院民事執行處司法事務官依強制執行
    法第28條之1第1款規定，裁定駁回異議人強制執行之聲請，
    業經本院核閱前開強制執行事件卷宗屬實。然異議人既已提
    出債權憑證，已足以證明異議人對相對人有該執行名義所載
    之請求權，如無不得強制執行之消極要件，諸如債務人受破
    產宣告、經法院許可破產和解之聲請，即應開始強制執行，
    且強制執行事項及範圍，為執行法院應依職權調查之事項，
    已如前述，異議人所提債權憑證並已記載歷次執行受償情形
    ，異議人復以書狀說明所有執行案號及受償金額，本院民事
    執行處如對異議人聲請強制執行之金額及利息起算日有疑義
    ，自應調閱卷宗查明，並於異議人所得受償範圍內予以分配
    執行所得金額，本院司法事務官因異議人未更正請求金額及
    利息起算日，而裁定駁回異議人強制執行之聲請，尚有未洽
    ，異議意旨指摘原裁定不當為有理由，爰廢棄原裁定。
六、結論：本件異議為有理由，依強制執行法第30條之 1，民事
    訴訟法第240條之4第3項前段，裁定如主文。
中    華    民    國   100    年    10    月    5     日
                  民事庭法  官  陳湘琳
以上正本係照原本作成。
如對本裁定抗告須於裁定送達後10日內向本院提出抗告狀，並繳
納抗告費新臺幣1,000元。
中    華    民    國   100    年    10    月    5     日
                        書記官  王月娥